【裁判字號】    99,財管,55
【裁判日期】    990809
【裁判案由】    選任遺產管理人
【裁判全文】
臺灣桃園地方法院民事裁定              99年度財管字第55號
聲  請  人  財政部臺灣省北區國稅局
法定代理人  甲○○
代  理  人  乙○○
被  繼承人  丙○○（亡）
上 一 人選任
遺 產 管理人  廖永煌律師
上列聲請人聲請選任被繼承人丙○○之遺產管理人事件，本院裁
定如下：
    主  文
選任廖永煌律師為被繼承人丙○○之遺產管理人。
准對被繼承人丙○○（男；民國10年01月12日出生；國民身分證
統一編號：Ｚ000000000號；生前最後住所：桃園縣平鎮市○○里
○ 鄰○○路133 巷58號）大陸地區以外之繼承人為承認繼承之公
示催告。
聲請人應於收受本裁定之日起20日內，將本裁定登載於公報、新
聞紙或其他相類之傳播工具。
如有被繼承人丙○○之大陸地區以外之繼承人，應自本公示催告
最後登載公報、新聞紙或其他相類之傳播工具之日起壹年零伍日
內向本院陳報承認繼承，如不於公示期限內申報承認繼承時，被
繼承人丙○○之遺產於大陸地區之繼承人依法繼承、清償債權並
交付遺贈物後有賸餘者歸屬國庫。
聲請程序費用由被繼承人丙○○之遺產負擔。
    理  由
一、按民法第1176條第6 項規定「先順序繼承人均拋棄其繼承權
    時，由次順序之繼承人繼承，其次順序繼承人有無不明或第
    四順序之繼承人均拋棄其繼承權者，準用關於無人承認繼承
    之規定。」；又繼承開始時，繼承人之有無不明者，由親屬
    會議於一個月內選定遺產管理人，並將繼承開始及選定遺產
    管理人之事由，向法院報明；親屬會議依前條規定為報明後
    ，法院應依公示催告程序，定六個月以上之期限，公告繼承
    人，命其於期限內承認繼承。無親屬會議或親屬會議未於前
    條所定期限內選定遺產管理人者，利害關係人或檢察官，得
    聲請法院選任遺產管理人，並由法院依前項規定為公示催告
    ，民法第1177條、第1178條第1 項、第2 項亦定有明文。
二、本件聲請意旨略以：被繼承人丙○○於民國98年1 月28日死
    亡，經查其繼承人均已聲明拋棄繼承權，且未於法定期間內
    召開親屬會議以選定遺產管理人，惟被繼承人尚遺有土地、
    房屋現值共新台幣（下同）40,105,229元及土地、房屋之信
    託利益1,362,610 元，為免因無人繼承遺產及無遺產納稅義
    務人，而影響遺產之管理以及遺產稅之徵收。聲請人係遺產
    稅之稽徵機關，為利害關係人，為確遺產之管理以及遺產稅
    之徵收，爰提出被繼承人之繼承系統表、本院家事法庭函（
    查詢繼承情形復函）、戶籍謄本、遺產稅課稅資料參考清單
    及相關資料等影本為證，聲請選任被繼承人丙○○之遺產管
    理人，並建議有意願廖永煌律師擔任之等語。
三、經查聲請人上開主張，業據其提出上列書件為證，並經本院
    依職權調取98年度繼字第347 、639 、678 、983 、1138、
    1317號拋棄繼承案卷核閱屬實，而被繼承人於民國98年1 月
    28日死亡迄今已一年六個月有餘，其繼承人均已依法聲明拋
    棄繼承權，且未依法召開親屬會議以選任遺產管理人為被繼
    承人處理債務，亦經本院查詢結果屬實，有本院家事紀錄科
    查詢表在卷可憑，堪信聲請人之主張為真實。準此，被繼承
    人所遺財產，現確係處於無人繼承、無人管理之狀態，是本
    件確有為被繼承人所遺財產選任遺產管理人之法律依據與必
    要。
四、另按遺產管理人之設，旨在管理、保存及清算遺產，以免遺
    產散失，是遺產管理人具有相當之公益色彩；又選任遺產管
    理人，除慮及管理遺產之公平性外，仍須考慮其適切性，亦
    即可對其遺產、遺債之情形瞭解較深，對相關之法令規定較
    清楚，且與遺債債權人無利害共同關係而得忠誠處理者，為
    優先選定。經查聲請人推薦之廖永煌先生為執業律師，亦有
    意願擔任本件被繼承人丙○○之遺產管理人，此有廖永煌律
    師所具之同意書在卷可憑。參諸廖永煌先生既是執業律師，
    自具有相當的法律專業知識及能力，本其職業道德，應可期
    其能秉持專業精神來擔當此具有公益性質之遺產管理人，故
    如選任廖永煌律師為本件被繼承人丙○○所遺遺產之遺產管
    理人，應屬適當，爰依首揭規定指定之並依法為公示催告內
    容之諭知。
五、依非訟事件法第157 條，裁定如主文。
中    華    民    國    99    年    8     月    9     日
                        家事法庭法  官  鄭新後
上列正本證明與原本無異。
如不服本裁定，應於送達後10日內向本院提出抗告狀，並應繳納
抗告費用新台幣1,000 元。
中    華    民    國    99    年    8     月    9     日
                                書記官  許家齡

司法院資訊處製作；財團法人民間司法改革基金會備份。
